【裁判字號】    89,上易,1714
【裁判日期】    890612
【裁判案由】    業務侵占
【裁判全文】
臺灣高等法院臺中分院刑事判決                  八十九年度上易字第一七一四號
    上  訴  人  臺灣臺中地方法院檢察署檢察官
    被      告  乙○○
右上訴人因被告乙○○業務侵占案件，不服臺灣臺中地方法院八十九年度易字第六○
一號中華民國八十九年六月十二日第一審判決（起訴案號：臺灣臺中地方法院檢察署
八十八年度偵字第一六四三○號），提起上訴，本院判決如左：
      主    文
上訴駁回。
      理    由
一、本案經本院審理結果，認第一審判決認事用法均無不當，應予維持，並引用第一
    審判決書記載之理由（如附件）。
二、上訴人主張本件合夥並非專由被告執行，乃告訴人甲○○與被告共同執行，只是
    執行之工作內容各異，實與隱名合夥之情形迥異，被告於八十六年七、八月間侵
    占帳款後，被告與告訴人即於八十六年九月間終止投資，並合意拆夥，則八十七
    年一月二十一日執行查封當然是針對被告單獨所有之財產查封，故此時已無所謂
    合夥財產之存在，則八十七年執全字第一六六號執行查封與是否為隱名合夥無相
    關，原審竟採取毫無相關之事實為證據，進而認定告訴人係隱名合夥人，實屬違
    法等語而提起上訴，告訴人在本院則表示伊與被告合夥後，即由伊執行合夥事務
    中之記帳工作，且伊曾為二人合夥事業即泓昇機械模型企業社向友人借用統一發
    票供報帳，伊有執行合夥事務，本件自非隱名合夥云云，然查告訴人之指述本係
    以使被告受刑事訴追為目的，是其陳述是否與事實相符，仍應調查其他證據以資
    審認，有最高法院八十七年度臺上字第二一七六號判決可參，本案告訴人固陳述
    伊執行合夥事務中之記帳工作等語，惟此為被告所堅決否認，而告訴人亦自承帳
    單資料已撕毀，本案既無任何確切事證證明告訴人確曾執行合夥事務中之記帳工
    作，自難以採信，又證人黃東慶固到庭證述曾替告訴人開具統一發票給客戶，然
    證人亦證述客戶名稱及金額均係由告訴人提供，有訊問筆錄可參，是證人究竟代
    告訴人開具發票給何人，是否確為泓昇機械模型企業社之客戶已非無疑，而告訴
    人與被告間究係合夥或隱名合夥，應就雙方關於合夥契約之具體內容定之，如僅
    係偶而為合夥事業向案外人調借發票供支付客戶，並不能因此認係經常執行合夥
    事務，而非隱名合夥，被告固不否認合夥後告訴人亦在前揭機械模型行工作，然
    告訴人在參與投資前，即在模型社工作，由告訴人按件計酬，計酬方式為告訴人
    依客戶簽具估價單金額之百分之五十向被告支領報酬，業據告訴人於本院明，
    有訊問筆錄足稽，而合夥後告訴人仍係在該模型企業社工作，先由被告拿取客戶
    報酬之百分之十，其餘由二人均分，是就告訴人言，其可得之約百分之五十報酬
    ，應仍係工資性質，並非因投資合夥而可分配之利益，而本案合夥對外業務既均
    係被告負責（經告訴人在原審八十九年二月二十一日明），其性質應屬隱名合
    夥性質，按隱名合夥之事務，專由出名營業人執行之；隱名合夥人之出資，其財
    產權移屬於出名營業人；出名營業人，除契約另有訂定外，應於每屆事務年度終
    計算營業之損益，其應歸隱名合夥人之利益，應即支付；隱名合夥契約終止時，
    出名營業人，應返還隱名合夥人之出資及給予其應得之利益，修正前民法第七百
    零四條第一項、第七百零二條、第七百零七條第一項及第七百零九條前段分別定
    有明文，故在隱名合夥之情形下，合夥事業之營收仍歸出名人所有，僅於事務年
  度終應計算損益，支付應歸隱名合夥人之利益，是縱使出名人在事務年度終計算
    損益前，擅自處分隱名合夥事業之營收，仍難認係侵占隱名合夥人之出資或合夥
    財產，自不得以侵占罪相繩，本件應屬民事糾葛，公訴人執持前詞，主張本件非
    隱名合夥，而提起上訴，核無理由，應予駁回。
三、據上論斷，應依刑事訴訟法第三百七十三條、第三百六十八條，判決如主文。
本案經檢察官蔡秀男到庭執行職務。
中      華      民      國    八十九     年      十二     月     六     日
                                  臺灣高等法院臺中分院刑事第五庭
                                        審判長法  官  吳  火  川
                                              法  官  郭  同  奇
                                              法  官  姚  勳  昌
右正本證明與原本無異。
不得上訴。
                                              書記官  陳  如  慧
中      華      民      國    八十九     年      十二     月     七     日
                                                                        Ｉ


司法院資訊處製作；財團法人民間司法改革基金會備份。
